臺灣臺中地方法院民事判決
111年度中簡字第3083號
原      告  張良宇  
訴訟代理人  鍾素卿  
被      告  宋玉如  
            林嘉德  
共      同
訴訟代理人  徐文宗律師
複代理人    林美津    
上列當事人間請求給付票款事件，本院於民國111年10月21日言
詞辯論終結，判決如下︰
　　主　　　文
原告之訴駁回。
訴訟費用由原告負擔。
    事實及理由
一、原告主張：
　　原告持有被告宋玉如所簽發，被告林嘉德背書，票面金額合
    計為新臺幣（下同）269,700元之如附表所示支票2紙（下稱
    系爭支票），詎屆期提示，竟遭銀行以存款不足為由予以退
    票。爰依票據法律關係，提起本件訴訟。並聲明：被告應給
    付原告269,700元及自111年5月31日起至清償日止，按週年
    利率百分之6計算之利息。
二、被告抗辯：
　　系爭支票之票載發票日為91年8月27日及91年8月15日，票據
    請求權均已罹消滅時效，被告為時效抗辯並拒絕給付票款，
    原告之請求為無理由等語。並聲明：㈠原告之訴駁回；㈡如受
    不利判決，願供擔保請准宣告免為假執行。　　
三、本院之判斷：
㈠、原告主張持有宋玉如所簽發，林嘉德背書，票面金額合計為
    新台幣（下同）269,700元之系爭支票，屆期提示均未獲付
    款等情，業據提出系爭支票及退票理由單為證，且為被告所
    不爭執，堪信原告上開主張為真實。
㈡、按票據上之權利，對匯票承兌人及本票發票人，自到期日起
    算；見票即付之本票，自發票日起算；3年間不行使，因時
    效而消滅。對支票發票人自發票日起算，1年間不行使，因
    時效而消滅，票據法第22條第1項定有明文。經查，系爭支
    票之票載發票日期分別為91年8月27日、91年8月15日，而原
    告雖分別於92年8月18日、92年8月15日提示系爭支票，惟遲
    至111年5月31日始據以向本院聲請對宋玉如核發支付命令，
    請求給付系爭支票票款等情，有該退票理由單及民事聲請支
    付命令狀上之本院收文戳章附卷足憑，則原告就系爭支票之
    票據請求權已罹於1年之請求權時效而消滅，而發票人宋玉
    如已為時效抗辯，並拒絕給付票款，原告之求自無理由。
㈢、次按支票之執票人，對前手之追索權，4個月間不行使，因時
    效而消滅。其免除作成拒絕證書者，匯票、本票自到期日起
    算；支票自提示日起算。票據法第22條第2項定有明文。經
    查，本件原告執有之系爭支票，係分別於92年8月18日、92
    年8月15日經提示退票，有退票理由單在卷可稽，則原告遲
    至111年5月31日始據以向本院聲請對林嘉德核發支付命令（
    見本院支付命令卷聲請支付命令狀上之本院收文戳章），足
    見原告對系爭支票背書人林嘉德之追索權，顯已罹於4個月
    時效期間而消滅，林嘉德已為時效抗辯，並拒絕負背書人之
    票據責任，原告之請求自屬無據。
㈣、末按，時效完成後，債務人得拒絕給付。民法第144條第1項
    ，定有明文。是消滅時效完成後，債務人自得拒絕債權人之
    請求。是以，本件被告提出時效抗辯而拒絕給付，自屬有據
    。
四、綜上所述，原告本於票據之法律關係，請求被告給付原告26
    9,700元及自111年5月31日起至清償日止，按週年利率百分
    之6計算之利息，並無理由，應予駁回。　
五、本件事證已臻明確，兩造其餘之攻擊或防禦方法及所用之證
    據，經本院斟酌後，認為均不足以影響本判決之結果，爰不
    逐一論列，附此敘明。　
六、據上論結，本件原告之訴為無理由，判決如主文。
中　　華　　民　　國　　111 　年　　10　　月 　31　　日
                  臺中簡易庭  法  官  李立傑
附表：
編號 發票人 背書人 發 票 日 提 示 日 票面金額(新台幣） 付 款 人 票據號碼 1 宋玉如 林嘉德  91年8月27日  92年8月18日  15萬元 合作金庫銀行中華分行 VY0000000 2 宋玉如  林嘉德  91年8月15日  92年8月15日  119,700元  合作金庫銀行中華分行  VY0000000 
以上為正本係照原本作成。
如不服本判決，應於送達後20日內，向本院提出上訴狀並表明上
訴理由，如於本判決宣示後送達前提起上訴者，應於判決送達後
20日內補提上訴理由書（須附繕本）。如委任律師提起上訴者，
應一併繳納上訴審裁判費。
中　　華　　民　　國　　111 　年　　10　　月　　31　　日
                                書記官  洪加芳